【裁判字號】    98,簡上,1168
【裁判日期】    990302
【裁判案由】    傷害等
【裁判全文】
臺灣臺中地方法院刑事判決            98年度簡上字第1168號
上  訴  人  臺灣臺中地方法院檢察署檢察官
被      告  丙○○
            甲○○
上列上訴人因被告等傷害等案件，不服本院98年度簡字第1108號
中華民國98年10月22日第一審簡易判決（起訴案號：臺灣臺中地
方法院檢察署97年度偵字第26046號），提起上訴，本院管轄之
第二審合議庭判決如下：
    主    文
上訴駁回。
丙○○緩刑貳年。
甲○○緩刑貳年，並向公庫支付新臺幣壹拾貳萬元。
    犯罪事實及理由
一、本案經本院審理結果，認第一審判決認事用法及量刑均無不
    當，應予維持，除引用第一審簡易判決書（包括起訴書）記
    載之事實、證據及理由（如附件）外，並據被告丙○○、甲○○均於本院審理時坦白承認。
二、上訴人即檢察官之上訴意旨略以：告訴人丁○○、乙○○具
    狀請求上訴，以被告丙○○、甲○○公然於辦公時間內，至
    執行機關施以強暴脅迫行為，若謂相關執行職務與維持辦公
    秩序之行為，非屬於執行公務，則如何能維持執行機關之威
    信？自應認為被告二人之行為，符合刑法第一百三十五條第
    一項之妨害公務罪與第一百四十條第一項之當場侮辱罪所稱
    「執行公務」之要件，原審應就被告二人此部分之犯行一併
    判決，竟未論及此，認識用法顯然不當。又被告甲○○當時
    明知告訴人乙○○靠近牆壁站立，仍以猛烈之力道，推撞告
    訴人乙○○，致告訴人乙○○受有右膝臏骨韌帶斷裂之傷害
    ，而依告訴人乙○○之指述，倘其非用腳頂住牆壁，則可能
    會撞到頭等語，是以被告甲○○犯罪之手段、對告訴人乙○○所造成之傷害，及被告甲○○犯後未與告訴人乙○○成立
    和解等情觀之，原審就被告甲○○之傷害犯行，僅判處有期
    徒刑四月併諭知易科罰金，量刑顯然過輕，爰提起上訴，請
    求撤銷原判決等語。
三、核被告丙○○所為，係犯刑法第三百零九條第一項之公然侮
    辱罪；被告甲○○所為，係犯刑法第二百七十七條第一項之
    傷害罪。且查：
  (一)按刑罰之量定，固屬法院自由裁量之職權行使，但仍應審酌
    刑法第五十七條所列各款事由及一切情狀，為酌量輕重之標
    準，並非漫無限制；量刑輕重係屬事實審法院得依職權自由
    裁量之事項，苟已斟酌刑法第五十七條各款所列情狀而未逾
    越法定刑度，不得遽指為違法；且在同一犯罪事實與情節，
    如別無其他加重或減輕之原因，下級審量定之刑，亦無過重
    或失輕之不當情形，則上級審法院對下級審法院之職權行使
    ，原則上應予尊重（最高法院七十二年臺上字第六六九六號
    、七十五年臺上字第七○三三號判例及八十五年度臺上字第
    二四四六號判決意旨參照）。次按刑法第三百零九條第一項
    公然侮辱罪之法定刑度為「拘役或三百元以下罰金」；刑法
    第二百七十七條第一項傷害罪之法定刑度為「三年以下有期
    徒刑、拘役或一千元以下罰金」，則原審依前開規定，以被
    告丙○○所為公然侮辱犯行及被告甲○○所為傷害犯行均罪
    證明確，審酌刑法第五十七條規定之各款事由，適用刑事訴
    訟法第四百四十九條第二項、第四百五十四條第二項，刑法
    三百零九條第一項、第二百七十七條第一項、第四十一條第
    一項前段及刑法施行法第一條之一之規定，均在法定刑度內
    判處被告丙○○拘役五十日及判處被告甲○○刑度有期徒刑
    四月，並均諭知易科罰金之折算標準，其認事用法並無違誤
    ，量刑亦屬妥適。
  (二)次依最高法院三十年上字第九九五號判例意旨係以：「刑法
    第一百三十五條第一項之妨害公務罪，以公務員依法執行職
    務時加以妨害為要件，若超越職務範圍以外之行為，即不得
    謂為依法執行職務，縱令對之有所妨阻，要無妨害公務之可
    言，本件告訴人以硝磺分局長身分，率領緝私員赴上訴人家
    查緝私硝，固難謂非依法執行職務，但於查獲私硝後，因上
    訴人向其有所爭執，竟令毆打，實已軼出執行職務範圍之外
    ，因此引起上訴人之反擊，自難據妨害公務之律以相繩」，
    再佐以「葉○傑與陳○月夫妻二人於民國八十六年二月二日
    下午七時二分許，駕駛自用小客車，在臺中市○○路○○○
    號前之臺中市政府所設置之公用停車位停車時，因未停於停
    車位內，致影響其他車輛之進出，依臺中市政府僱用契約依
    法在公用停車場監督停車作業執行公務及負責收費業務之陳
    ○玲即要求葉○傑將車停入停車位，但葉○傑拒不依指示停
    車，並當場表示『就是不要停好』云云，且偕同陳○月離去
    ，陳○玲要向渠等收費，葉○傑亦拒不繳費，陳○玲乃填寫
    停車費補繳單放置於其車窗上，葉○傑、陳○月夫妻二人於
    同日下午七時二十分許，返回停車位將車開離後，在臺中市
    ○○路與民族路口遇見陳○玲，葉○傑、陳○月夫妻二人因
    對陳○玲大為不滿，乃基於共同傷害之故意，下車共同對陳
    ○玲拳打腳踢，核被告等所為，均係犯刑法第二百七十七條
    第一項之傷害罪，彼二人有犯意聯絡及行為分擔，均為共同
    正犯，惟查被告等毆打告訴人係因不滿告訴人填寫停車費補
    繳單而欲洩憤，且已將車駛離停車位，行駛至臺中市○○路
    與中華路口，遇見告訴人時才予以毆打，應無妨害告訴人行
    使其公務之犯意，所為應不另成立妨害公務罪，原判決認被
    告等另成立妨害公務罪，與所成立之傷害罪有牽連關係，論
    以傷害罪責，尚有未洽」（臺灣高等法院臺中分院八十六年
    度上易字第二六一○號判決意旨參照）。查告訴人即證人丁○○於檢察官訊問時結證：是我之前所執行之查封公務等語
    。則依上開判例及判決要旨，案發當時，書記官即證人丁○○所為，並非刑法第一百三十五條所謂之「執行公務」，則
    被告丙○○、甲○○人所為，自與刑法第一百三十五條第一
    項之妨害公務罪之構成要件不符。再者，按刑法第一百四十
    條第一項前段規定「於公務員依法執行職務時，當場侮辱」
    ，再參以上述判例及判決要旨，告訴人丁○○既係之前執行
    查封之公務，案發當時並未執行相關公務，有如前述，則被
    告丙○○、甲○○所為，自亦與刑法第一百四十條第一項前
    段當場侮辱罪之構成要件不符（本案被告丙○○、甲○○所
    為均與刑法第一百三十五條之妨害公務罪之構成要件不符，
    且被告丙○○所為亦與第一百四十條第一項前段之當場侮辱
    罪構成要件不符乙節，偵查檢察官亦同此認定並就此部分不
    另為不起訴處分，此觀卷附本院起訴書甚明）。
  (三)綜上所述，檢察官以前揭事由提起上訴，請求撤銷原判決，
    為無理由，應予駁回。
四、查被告丙○○未曾因故意犯罪受有期徒刑以上刑之宣告，亦
    無其他刑事犯罪紀錄；被告甲○○前因妨害自由案件，經法
    院判處應執行有期徒刑十月確定，嗣於八十九年四月七日縮
    刑期滿執行完畢後，五年以內未曾因故意犯罪受有期徒刑以
    上刑之宣告等情，有臺灣臺中地方法院檢察署刑案資料查註
    紀錄表及臺灣高等法院被告前案紀錄表各一件在卷可按。茲
    念被告丙○○、甲○○均一時失慮，致罹刑章，並衡酌被告
    二人犯後均已坦承犯行，且被告丙○○業與告訴人丁○○在
    本院調解成立（本院九十九年度司中調字第三三三號），被
    告甲○○亦與告訴人乙○○在本院豐原簡易庭調解成立（本
    院豐原簡易庭九十八年度豐簡調字第一六一號），有前開調
    解程序筆錄各一件附卷可稽，堪認被告二人均具悔意，再佐
    以告訴人丁○○、乙○○均於民國九十九年二月九日本院審
    理時之意見【告訴人丁○○同意給予被告丙○○緩刑機會；
    告訴人乙○○陳明：被告甲○○另捐款新臺幣（下同）十二
    萬元，同意給予被告甲○○緩刑機會，見本院卷七十、七一
    頁】，堪認被告二人經此偵查審判程序，當知所警惕，信均
    無再犯之虞，本院認所宣告之刑均以暫不執行為適當，對被
    告二人均併予宣告緩刑二年，並就被告甲○○部分命其向公
    庫支付新臺幣十二萬元（此部分得為民事強制執行名義），
    以啟自新。
據上論斷，依刑事訴訟法第四百五十五條之一第三項、第三百七
十三條、第三百六十八條，刑法第七十四條第一項第一款、第二
款、第二項第四款，判決如主文。
中    華    民    國    99    年    3     月    2     日
                刑事第十四庭  審判長法  官  陳得利
                                    法  官  黃裕仁
                                    法  官  何世全
上正本證明與原本無異。
不得上訴。
                                    書記官  陳建分
中    華    民    國    99    年    3     月    2     日

司法院資訊處製作；財團法人民間司法改革基金會備份。
